臺灣高等法院刑事判決　　　　　　　　 96年度上訴字第810號
上　訴　人
即　被　告　甲○○
　　　　　　　　　　　（現另案於臺灣臺北監獄臺北分監執行
上列上訴人因毒品危害防制條例案件，不服臺灣板橋地方法院95
年度訴字第3763號，中華民國96年1月5日第一審判決（起訴案號
：臺灣板橋地方法院檢察署95年度毒偵字第7115號），提起上訴
，本院判決如下：
    主  文
上訴駁回。
    事  實
一、甲○○曾於民國（下同）91年間因施用毒品案件，經臺灣基
    隆地方法院以91年度毒聲字第1020號裁定送觀察、勒戒後，
    認有繼續施用毒品傾向，經該院以91年度毒聲字第1087號裁
    定令入戒治處所施以強制戒治，執行三月後成效良好，認無
    繼續強制戒治之必要，復經該院以92 年度毒聲字第330號裁
    定停止戒治，所餘期間交付保護管束，於92 年5月27日釋放
    出監，92年11月28日保護管束期滿視為執行完畢，由臺灣基
    隆地方法院檢察署檢察官於92 年12月3日以92年度戒毒偵字
    第71號為不起訴處分確定。詎其猶不知悔改，復於強制戒治
    執行完畢後五年內，分別基於施用第一級毒品海洛因及第二
    級毒品安非他命之犯意，於95年10月17日晚上11時30分許為
    警採尿回溯24及96小時內某時，在台北縣中和市○○○路86
    號，將第一級毒品海洛因以摻入香菸內點燃吸食之方式施用
    一次，另將第二級毒品安非他命置於玻璃球內，以點火燒烤
    產生煙霧之方式施用一次。嗣於同日晚上11時30分許，為警
    在上址前道路查獲後採尿送驗，始悉上情。
二、案經臺北縣政府警察局蘆洲分局報請臺灣板橋地方法院檢察
    署檢察官偵查起訴。
    理  由
一、被告確有於上揭時、地分別施用毒品海洛因及安非他命之事
    實，業據其於原審及本院審理時坦承不諱（見原審95年12月
    29日審判筆錄、本院96 年3月15日審判筆錄），而其為警採
    集之尿液經送檢驗結果，各呈現安非他命類及鴉片類陽性反
    應，亦有台灣檢驗科技股份有限公司95 年11月6日濫用藥物
    尿液檢驗報告及警方尿液檢體編號對照表各1 紙在卷可稽，
    而該公司所採氣相層析質譜儀分析法 （GC/MS）為目前國內
    最為精密之檢驗方法，在物質的判斷上有若指紋鑑定，並不
    會有（毒品）偽陽性反應產生（即不會未施用毒品而檢驗出
    毒品反應），為美國司法判決上認定之依據，業據行政院國
    軍退除役官兵輔導委員會臺北榮民總醫院83年3月1日北總
    內字第01855 號函闡釋綦詳。再者，海洛因係嗎啡經化學合
    成之半人工合成品，其藥（毒）性高於嗎啡，經吸食或注射
    入人體，藉由人體代謝系統之新陳代謝，分解成藥（毒）性
    較低之嗎啡，由尿液排出人體，故於尿液以嗎啡成份檢出。
    一般人注射海洛因或嗎啡後，經體內吸收代謝約30分鐘內開
    始排入尿中，而以最初6至12 小時排泄量最多，約有百分之
    七十五之毒品可在注射後24小時內陸續由尿中排出體外，剩
    餘量則可能在數日內分別排出體外，其中煙毒反應能否檢出
    ，需視其施打量而定，施打量多者，於施打後4、5日仍有可
    能檢出煙毒反應，施打量少者，可能在24小時後即難檢出煙
    毒反應，有法務部調查局陸字8031487 號函足資查考。而
    個人口服投與安非他命後，其尿液中能否驗出安非他命陽性
    反應，與其投與方式、投與量、個人體質、採尿時間及檢測
    儀器之精密度等有關，一般而言，約百分之七十於口服投與
    24小時內自尿中排出，約百分之九十於96小時內自尿中排出
    ，從而吸食時間距採集尿液時間最長可能不會超過4 日，復
    有行政院衛生署藥物食品檢驗局81 年2 月8日藥檢壹字第
    1156號函可查，足徵被告之自白核與事實相符，應堪採信。
    又被告前因施用毒品犯行，經臺灣基隆地方法院以91年度毒
    聲字第1020號裁定送觀察、勒戒後，認有繼續施用毒品傾向
    ，經該院以91年度毒聲字第1087號裁定令入戒治處所施以強
    制戒治，執行三月後成效良好，認無繼續強制戒治之必要，
    復經該院以92 年度毒聲字第330號裁定停止戒治，所餘期間
    交付保護管束，於92 年5月27日釋放出監，92年11月28日保
    護管束期滿視為執行完畢，由臺灣基隆地方法院檢察署檢察
    官於92年12月3日以92 年度戒毒偵字第71號為不起訴處分確
    定等情，復有本院被告前案紀錄表一紙在卷可按，被告確有
    於前開強制戒治執行完畢後五年內再犯本件施用第一級及第
    二級毒品之犯行，洵堪認定，應依法論科。
二、按海洛因及安非他命係毒品危害防制條例第2 條第2項第1款
    、第2 款所定具有成癮性、濫用性及社會危害性之第一級及
    第二級毒品，故核被告甲○○所為，係犯毒品危害防制條例
    第10條第1項之施用第一級毒品罪及同條第2項之施用第二級
    毒品罪。其施用毒品前後持有之低度行為，應為施用之高度
    行為所吸收，均不另論罪。其所犯上開二罪間，犯意各別、
    行為互殊，構成要件亦不相同，應予分論併罰。
三、原審本於同上事證，認被告施用第一、二級毒品犯行罪證明
    確，適用毒品危害防制條例第10條第1、2項之規定，審酌被
    告前已因施用毒品經法院裁定觀察勒戒及強制戒治，仍始終
    無法戒絕，先後又再犯三次施用毒品犯行，顯見自制力薄弱
    ，惟尚僅自殘其身心健康，及其素行非佳、教育智識程度暨
    犯後坦承犯行，態度良好等一切情狀，就施用毒品海洛因部
    份，量處有期徒刑十月，就施用毒品安非他命部分，量處有
    期徒刑七月，並定其應執行刑一年三月，其認事用法，均無
    不合（原審就被告施用毒品海洛因及安非他命，漏未論敘其
    認定回溯某時施用之理由，惟於判決結果無礙，爰予補充更
    正），量刑亦屬妥適；被告雖以原審量刑過重提起上訴，然
    被告於前案強制戒治後，復因施用第一、二級毒品罪，分別
    經法院判處有期徒刑九月、五月及六月確定，詎仍不知警惕
    又再犯本案，原審因而酌予加重量處有期徒刑十月及七月，
    符合刑法應報、教化之功能及罪刑相當原則，核無不合，其
    上訴為無理由，應予駁回。
據上論斷，應依刑事訴訟法第368條，判決如主文。
本案經檢察官李良忠到庭執行職務
中　　華　　民　　國　　96　　年　　3 　　月　　29　　日
                　刑事第三庭　審判長法　官　許國宏
                                　　法　官　楊貴志
                                　　法　官　朱光仁
以上正本證明與原本無異。
施用第一級毒品部分，如不服本判決，應於收受送達後十日內向
本院提出上訴書狀，其未敘述上訴之理由者並得於提起上訴後十
日內向本院補提理由書（均須按他造當事人之人數附繕本）。
                                　　書記官　王宜玲
中　　華　　民　　國　　96　　年　　 4　　月　　 2　　日
附錄：本案論罪科刑法條全文
毒品危害防制條例第10條
施用第一級毒品者，處 6 月以上 5 年以下有期徒刑。
施用第二級2毒品者，處 3 年以下有期徒刑。
